臺灣高雄地方法院刑事判決　　　　　　100年度簡上字第296號
上　訴　人　臺灣高雄地方法院檢察署檢察官
被　　　告　紀恭杉
上列被告因妨害名譽案件，不服本院高雄簡易庭中華民國100 年
4 月26日100 年度簡字第1544號第一審判決（聲請簡易判決處刑
案號：99年度偵字第11463 號）提起上訴，本院管轄之第二審合
議庭判決如下：
    主  文
原判決撤銷。
紀恭杉犯散布文字誹謗罪，處拘役貳拾伍日，如易科罰金，以新
臺幣壹仟元折算壹日。
    事  實
一、紀恭杉係位於高雄市○○區○○路814 巷1 號之「世貿麗晶
    大樓」第15屆管理委員會主任委員，楊幼朱則係上開大樓住
    戶，因楊幼朱與該大樓其他住戶及管委會間迭有紛爭，紀恭
    杉竟基於誹謗之犯意，未經確實求證，即於民國98年12月20
    日，召開上開大樓管委會98年12月份年終檢討會，並於會中
    宣布「管委會向檢察署提告4F-18 住戶楊幼朱之案件，據民
    族路派出所警官阿嘉知會，檢察官已裁定將楊幼朱強制就醫
    ，惟於何時會來押人及醫療多久？尚未知悉，請識（拭）目
    以待」，且在作成會議記錄後，意圖散布於眾而將上開指摘
    足以毀損楊幼朱名譽之事項張貼並公告於「世貿麗晶大樓」
    之公佈欄。
二、案經楊幼朱訴由臺灣高雄地方法院檢察署檢察官偵查起訴。
    理  由
壹、程序部分（證據能力之審查）：
    按被告以外之人於審判外之陳述，雖不符刑事訴訟法第 159
    條之1 至第159 條之4 之規定，而經當事人於審判程序同意
    作為證據，法院審酌該言詞陳述或書面陳述作成時之情況，
    認為適當者，亦得為證據；當事人、代理人或辯護人於法院
    調查證據時，知有第159 條第1 項不得為證據之情形，而未
    於言詞辯論終結前聲明異議者，視為有前項之同意，刑事訴
    訟法第159 條之5 定有明文。本件所援引之以下各項證據（
    詳後述），固有部分屬傳聞證據，然公訴人、被告於本院調
    查證據時，均知有前開第159 條第1 項不得為證據之情形，
    被告表示同意作為證據使用（見本院簡上卷第52頁、第95頁
    反面），且於言詞辯論終結前，均未聲明異議，本院審酌該
    等證據作成時之狀況，並無違法取證之情事，且適宜作為本
    件證據使用，依前開說明，爰認均有證據能力，合先敘明。
貳、實體部分：
一、上揭犯罪事實，業據被告紀恭杉於本院審理時坦承不諱（見
    本院簡上卷第51頁反面、第52頁、第95頁正、反面），核與
    證人即告訴人楊幼朱於偵查及本院審理時指訴之情節相符（
    見偵卷第1 、2 頁，本院簡上卷第41頁），並有「世貿麗晶
    大樓」第15屆管理委員會98年12月份年終檢討會紀錄1 紙在
    卷可稽（見偵卷第3 頁）。是本件被告之自白，經查與卷內
    之積極證據均參核相符，應堪採認為真。從而，本案事證明
    確，被告犯行堪予認定，應依法論科。
二、按刑法第310 條誹謗罪之成立，必須意圖散布於眾，而指摘
    或傳述足以毀損他人名譽之具體事實，尚僅抽象的公然為謾
    罵或嘲弄，並未指摘具體事實，則屬刑法第309 條第1 項公
    然侮辱罪範疇，刑法第310 條第2 項之加重誹謗罪，係以散
    布文字於公眾，而指摘或傳述足以毀損他人名譽之事方構成
    ，此觀該條項之規定甚明（最高法院86年度台上字第6920號
    、83年度台非字第306 號判決意旨參照）。是本件被告紀恭
    杉意圖散布於眾，而於上開時、地，將載有足以毀損告訴人
    楊幼朱名譽之世貿麗晶大樓第15屆管理委員會98年12月份年
    終檢討會之會議記錄張貼並公告於該大樓之公佈欄，傳述散
    布該委員會對告訴人提出告訴案件，而檢察官已裁定將告訴
    人強制就醫等具體事實於公眾，已足以貶損告訴人名譽之評
    價，是核被告所為，係犯刑法第310 條第2 項之散布文字誹
    謗罪。
三、原審認被告罪證明確，予以論罪科刑，固非無見。惟查被告
    紀恭杉於檢察官上訴後，業已於本院審理時坦承全部犯行（
    見本院簡上卷第51頁反面、第52頁、第95頁正、反面），且
    與告訴人楊幼朱成立和解，並已當庭給付和解金額，此有本
    院100 年度簡上附民字第37號和解筆錄及本院100 年8 月26
    日審判筆錄各1 份附卷可查（見本院簡上卷第92頁、第94頁
    反面），是本件被告據以論罪科刑之基礎既已有變更，原審
    就此部分未及審酌，自有未恰。至檢察官雖據告訴人請求上
    訴稱：被告前亦曾因妨害名譽案件為警查獲，仍再犯本罪，
    犯後復飾詞卸責，顯無悔意，原審判決尚屬過輕云云，然本
    件被告犯後既已於本院審理時坦承犯行，且已賠償告訴人之
    損失，已如上述，檢察官仍執此上訴指摘原審判決過輕，自
    屬無據，而無理由，然原審判決既有上開未洽之處，自仍應
    由本院予以撤銷改判。另被告雖以其並無散布之意圖，更無
    誹謗告訴人之意云云，提起上訴，請求撤銷改判更輕之刑，
    然被告業已於本院審理時坦承全部犯行，且當庭請求撤回上
    訴（見本院簡上卷第94頁正、反面），本院自無庸就被告上
    開上訴部分予以審理，併此敘明。
四、爰審酌被告紀恭杉前於98年間因妨礙名譽案件，經本院以99
    年度易字第1046號判處拘役20日，緩刑2 年確定，有上開刑
    事判決及臺灣高等法院被告前案紀錄表各1 份在卷可查，竟
    仍不知悔改，明知其擔任「世貿麗晶大樓」第15屆管理委員
    會主任委員，本應維護全部住戶之利益，卻僅因告訴人與該
    大樓住戶及管理委員會間迭有紛爭，而不思以理性和平之方
    式解決糾紛，竟以前揭會議記錄散布傳述足以毀損告訴人名
    譽之事，無視告訴人之人格尊嚴，其行為誠屬可議；惟念其
    犯後能於本院審理時坦承全部犯行，態度尚可，且亦與告訴
    人達成和解，並已給付和解金額，賠償告訴人之損失，另兼
    衡其犯罪動機、目的、智識程度、生活狀況及年滿68歲等一
    切情狀，量處如主文所示之刑，並諭知如易科罰金之折算標
    準，以資懲儆。至被告雖當庭請求宣告緩刑（見本院簡上卷
    第98頁反面），然經本院審酌被告前於98年間因妨礙名譽案
    件，經本院以99年度易字第1046號判處拘役20日，緩刑2 年
    確定，其於前案受緩刑之寬典後，竟仍不知悔改，而再犯本
    件妨礙名譽犯行，尚難認被告經此偵、審程序後，已知警惕
    ，而無再犯之虞，是本院認上開宣告之刑罰仍有執行之必要
    ，以資警惕，而勵自新，附此敘明。
據上論斷，應依刑事訴訟法第455 條之1 第1 項、第3 項、第36
9 條第1 項前段、第364 條、第299 條第1 項前段，刑法第 310
條第2 項、第41條第1 項前段，刑法施行法第1 條之1 ，判決如
主文。
本案經檢察官盧葆清到庭執行職務。
中    華    民    國   100    年    9     月    9     日
                      刑事第五庭審判長法  官  李昆南
                                      法  官  林永村
                                      法  官  陳盈吉
以上正本證明與原本無異。
不得上訴。
中    華    民    國   100    年    9     月    9     日
                                      書記官  陳展榮
附錄本判決論罪科刑法條：
中華民國刑法第310條
（誹謗罪）
意圖散布於眾，而指摘或傳述足以毀損他人名譽之事者，為誹謗
罪，處1 年以下有期徒刑、拘役或5 百元以下罰金。
散布文字、圖畫犯前項之罪者，處2 年以下有期徒刑、拘役或1
千元以下罰金。
對於所誹謗之事，能證明其為真實者，不罰。但涉於私德而與公
共利益無關者，不在此限。